【裁判字號】    96,訴,1283
【裁判日期】    970619
【裁判案由】    分割共有物
【裁判全文】
臺灣臺南地方法院民事判決              96年度訴字第1283號
原      告  Ｚ○○
                        433.
訴訟代理人  許雅芬律師
被      告  Ａ○○
                        2弄1.
            ｂ○○
                        2弄1.
            甲辛○
                        2弄1.
            ｖ○○
            Ｖ○○
            乙○○○
            Ｆ○○
            ｆ○○
                        分校巷.
            ｍ○○
            甲乙○
                        116.
            Ｈ○○
                        215.
            甲○○
                        118.
            ｙ○○
            Ｍ○○
                        3號5.
            ｓ○○
                        67號.
            Ｎ○○
            ａ○○
            甲Ｂ○
            甲Ｃ○
            甲Ａ○
            甲玄○
                        245.
            甲黃○
                        245.
            甲寅○
                        5樓
            黃○○
                        4樓之.
            Ｕ○○
            ｕ  ○
            Ｊ○○
                        7號
兼上列二人
共      同
訴訟代理人  ｋ○○    住臺南縣.
                        巷6號.
被      告  ｌ○○    住臺南縣.
                        號
            Ｔ○○    住臺中縣.
                        376.
            ｗ○○    住臺中市.
                        10樓.
            ｄ○○    住臺中縣.
                        52巷.
兼上列四人
共      同
訴訟代理人  ｒ○○○  住臺南縣.
被      告  ｊ○○    住臺南縣.
                        巷1號.
            甲亥○    住高雄市.
            甲酉○    住高雄市.
                        247.
            甲宇○    住高雄市.
                        巷9弄.
            甲地○    住高雄市.
                        巷9弄.
            甲天○    住高雄市.
                        巷9弄.
            甲未○○  住臺南縣.
            甲辰○○  住臺南縣.
                        巷22.
            甲申○○  住高雄縣.
                        之8號.
            甲戌○    住臺南縣.
                        巷45.
            甲午○○  住臺南縣.
            Ｓ○○    住高雄市.
            甲甲○    住高雄市.
            ｘ○○    住高雄市.
            甲癸○    住高雄市.
            丙○○    住高雄市.
                        巷5號.
            ｈ○○    住高雄市.
                        巷5號.
            ｃ○○    住高雄市.
                        巷5號.
            ｅ○○    住臺南縣.
                        巷8號.
            甲丙○    住高雄縣.
            甲丁○    住臺中縣.
            甲戊○    住高雄市.
                        之1號.
            甲壬○    住高雄市.
            己○○    住臺北市.
                        48巷.
            Ｗ○○    住高雄市.
            Ｒ○○    住臺中市.
                        之26.
            ｚ○○    住臺北縣.
                        巷28.
            ｑ○○    住新竹市.
                        4樓
            ｎ○○    住高雄市.
                        132.
            Ｂ○○    住臺中市.
            Ｃ○○    住臺中市.
                        巷2號.
            辛○○○  住高雄.
                        9號
            地○○    住高雄縣.
            午○○    住彰化縣.
                        480.
            亥○○    住高雄縣.
            辰○○○  住高雄市.
            戌○○    住高雄縣.
            寅○○    住高雄縣.
            壬○○    住高雄縣.
                        巷11.
            戊○○    住臺中縣.
                        145.
            Ｑ○○    住屏東縣.
            ｇ○○    住屏東縣.
            Ｏ○○    住高雄縣.
            Ｐ○○    住屏東縣.
                        18號.
            Ｙ○○○  住高雄縣.
                        之2號.
            未○○○  住高雄市.
                        2號3.
            宙○○    住高雄市.
                        2號3.
            宇○○    住高雄市.
                        巷5號.
            癸○○    住高雄市.
            子○○    住高雄市.
            甲宙○○  住高雄市.
            Ｘ○○○  住臺北市.
            巳○○    住高雄縣.
                        號4樓.
            卯○○    住高雄縣.
            天○○    住高雄縣.
            庚○○    住臺南縣.
            甲丑○○  住高雄縣.
            丁○○    住高雄縣.
            丑○○    住高雄縣.
上二人共同
法定代理人  ｉ○○    住同上
被      告  甲己○    住高雄縣.
            酉○○    住嘉義縣.
            申○○    住高雄縣.
                        巷3號.
            Ｌ○○    住高雄縣.
                        90巷.
            ｔ○○    住高雄縣.
                        90巷.
            甲卯○○  住高雄縣.
            ｐ○○    住屏東縣.
            ｏ○○    住高雄市.
                        巷9弄.
            Ｅ○○    住臺南縣.
            甲巳○○  住臺南縣.
            玄○○○  住臺北縣.
                        22號.
            Ｄ○○    住桃園縣.
上列當事人間請求分割共同物事件，經本院於民國97年 6月12日
言詞辯論終結，判決如下：
    主  文
附表(一)所示之被告Ａ○○、ｂ○○、甲辛○、ｖ○○、Ｖ○○、
乙○○○、ｆ○○、ｍ○○、甲乙○、Ｈ○○、甲○○等11人應
就被繼承人陳彰所有坐落台南縣學甲鎮○○段六二四地號、地目
水、面積二二九點七０平方公尺之土地及同段六二五地號土地、
地目旱、面積一０三一點三０平方公尺之土地，應有部分均為十
分之一辦理繼承登記。
附表(二)所示之被告ｙ○○、Ｍ○○、ｓ○○、Ｎ○○、ａ○○、
甲Ｂ○、甲Ｃ○、甲Ａ○、甲玄○、甲黃○、甲寅○、黃○○、
Ｕ○○等十三人應就被繼承人陳明所有坐落台南縣學甲鎮○○段
六二四地號、地目水、面積二二九點七０平方公尺之土地及同段
六二五地號土地、地目旱、面積一０三一點三０平方公尺之土地
，應有部分均為十分之一辦理繼承登記。
附表(三)所示之被告ｕ○、ｋ○○、ｌ○○、Ｔ○○、ｗ○○、ｄ
○○、ｒ○○○、ｊ○○、甲亥○、甲酉○、甲宇○、甲地○、
甲天○、甲未○○、甲辰○○、甲申○○、甲戌○、Ｊ○○、甲
午○○等十九人應就被繼承人陳萬亭所有坐落台南縣學甲鎮○○
段六二四地號、地目水、面積二二九點七０平方公尺之土地及同
段六二五地號土地、地目旱、面積一０三一點三０平方公尺之土
地，應有部分均為十分之一辦理繼承登記。
附表(四)所示之被告Ｓ○○、甲甲○、ｘ○○、甲癸○、丙○○、
ｈ○○、ｃ○○、ｅ○○、甲丙○、甲丁○、甲戊○、甲壬○、
己○○、Ｗ○○、Ｒ○○、ｚ○○、ｑ○○、ｎ○○、Ｂ○○、
Ｃ○○、Ｆ○○、Ｅ○○、甲巳○○、玄○○○、莊美容等二十
五人，應就被繼承人陳本所有坐落台南縣學甲鎮○○段六二四地
號、地目水、面積二二九點七０平方公尺之土地及同段六二五地
號土地、地目旱、面積一０三一點三０平方公尺之土地，應有部
分均為十分之一辦理繼承登記。
附表(五)所示之被告辛○○○、地○○、午○○、亥○○、辰○○○、戌○○、寅○○、壬○○、戊○○、Ｑ○○、ｇ○○、Ｏ○○、Ｐ○○、Ｙ○○○、未○○○、宙○○、宇○○、癸○○、
子○○、甲宙○○、Ｘ○○○、巳○○、卯○○、天○○、庚○○、甲丑○○、丁○○、丑○○、甲己○、酉○○、申○○、Ｌ
○○、ｔ○○、甲卯○○、ｐ○○、ｏ○○等三十六人應就被繼
承人周道所有坐落台南縣學甲鎮○○段六二四地號、地目水、面
積二二九點七０平方公尺之土地及同段六二五地號土地、地目旱
、面積一０三一點三０平方公尺之土地，應有部分均為十分之一
辦理繼承登記。
兩造所有坐落台南縣學甲鎮○○段六二四地號、地目水、面積二
二九點七０平方公尺之土地及同段六二五地號土地、地目旱、面
積一０三一點三０平方公尺之土地，應合併分割如附圖所示：甲
部分面積六三０點五０平方公尺分歸附表(一)、(二)、(三)、(四)、(五)所
示之被告Ａ○○等一０四人共同取得，並按附表(一)所示之被告Ａ
○○等十一人公同共有其等被繼承人陳彰原應有部分十分之一；
附表(二)所示之被告ｙ○○等十三人公同共有其等被繼承人陳明原
應有部分十分之一；附表(三)所示之被告ｕ○等十九人公同共有其
等被繼承人陳萬亭原應有部分十分之一；附表(四)所示之被告Ｓ○○等二十五人公同共有其等被繼承人陳本原應有部分十分之一；
附表(五)所示之被告辛○○○等三十六人公同共有其等被繼承人周
道原應有部分十分之一之比例保持共有。乙部分面積六三０點五
０平方公尺分歸原告取得。
訴訟費用新台幣肆萬肆仟捌佰伍拾柒元，其中新台幣肆仟肆佰捌
拾伍元由附表(一)所示之被告Ａ○○等十一人連帶負擔，新台幣肆
仟肆佰捌拾伍元由附表(二)所示之被告ｙ○○等十三人連帶負擔，
新台幣肆仟肆佰捌拾伍元由附表(三)所示之被告ｕ○等十九人連帶
負擔，新台幣肆仟肆佰捌拾伍元由附表(四)所示之被告Ｓ○○等二
十五人連帶負擔，新台幣肆仟肆佰捌拾伍元由附表(五)所示之被告
辛○○○等三十六人連帶負擔，餘由原告負擔。
    事實及理由
一、本件附表(一)、(二)、(三)、(四)、(五)所示之被告Ａ○○等一０四人
    均經合法通知無正當理由未於言詞辯論期日到場，核無民事
    訴訟法第 386條各款所列情形，爰依原告聲請，由其一造辯
    論而為判決。
二、原告起訴主張：坐落台南縣學甲鎮○○段六二四地號、地目
    水、面積二二九點七０平方公尺之土地及同段六二五地號土
    地、地目旱、面積一０三一點三０平方公尺之土地（系爭二
    筆土地）為原告（應有部分二分之一）及被告之被繼承人陳
    彰、陳明、陳萬亭、陳本、周道（應有部分各十分之一）所
    共有，上開被繼承人死亡後，其等之繼承人如附表(一)所示之
    被告Ａ○○、ｂ○○、甲辛○、ｖ○○、Ｖ○○、乙○○○
    、ｆ○○、ｍ○○、甲乙○、Ｈ○○、甲○○等11人為被繼
    承人陳彰之全部繼承人；如附表(二)所示之被告ｙ○○、Ｍ○○、ｓ○○、Ｎ○○、ａ○○、甲Ｂ○、甲Ｃ○、甲Ａ○、
    甲玄○、甲黃○、甲寅○、黃○○、Ｕ○○等十三人為被繼
    承人陳明之全部繼承人；如附表(三)所示之被告ｕ○、ｋ○○
    、ｌ○○、Ｔ○○、ｗ○○、ｄ○○、ｒ○○○、ｊ○○、
    甲亥○、甲酉○、甲宇○、甲地○、甲天○、甲未○○、甲
    辰○○、甲申○○、甲戌○、Ｊ○○、甲午○○等十九人為
    被繼承人陳萬亭之全部繼承人；如附表(四)所示之被告Ｓ○○
    、甲甲○、ｘ○○、甲癸○、丙○○、ｈ○○、ｃ○○、ｅ
    ○○、甲丙○、甲丁○、甲戊○、甲壬○、己○○、Ｗ○○
    、Ｒ○○、ｚ○○、ｑ○○、ｎ○○、Ｂ○○、Ｃ○○、Ｆ
    ○○、Ｅ○○、甲巳○○、玄○○○、莊美容等二十五人為
    被繼承人陳本之全部繼承人；如附表(五)所示之被告辛○○○
    、地○○、午○○、亥○○、辰○○○、戌○○、寅○○、
    壬○○、戊○○、Ｑ○○、ｇ○○、Ｏ○○、Ｐ○○、Ｙ○○○、未○○○、宙○○、宇○○、癸○○、子○○、甲宙
    ○○、Ｘ○○○、巳○○、卯○○、天○○、庚○○、甲丑
    ○○、丁○○、丑○○、甲己○、酉○○、申○○、Ｌ○○
    、ｔ○○、甲卯○○、ｐ○○、ｏ○○等三十六人為被繼承
    人周道之全部繼承人，至今尚未辦理遺產繼承登記，原告為
    要分割系爭土地，須要被告Ａ○○等一０四人辦理繼承登記
    ，而原告並通知各繼承人於民國95年10月21日召開分割協調
    會，惟被告一０四人人，僅七人到場開會，是本件顯然無協
    議分割之可能性，又為管理方便，請參酌土地分管現況分割
    系爭土地，為此提起本訴，聲明請求判決主文所示。
三、被告ｅ○○、ｕ○、Ｊ○○、ｋ○○、ｌ○○、Ｔ○○、ｗ
    ○○、ｄ○○、ｒ○○○、ｊ○○等十人未於言詞辯論期日
    到庭為任何聲明及陳述，惟據其等於勘驗期日到場陳述：不
    同意分割，因為系爭二筆土地之所有權實際屬於東興宮所有
    ，僅是借名登記為伊等被繼承人之名義等語，並聲明請求駁
    回原告之訴。
四、被告Ａ○○、ｂ○○、甲辛○、ｖ○○、Ｖ○○、乙○○○
    、Ｆ○○、ｆ○○、ｍ○○、甲乙○、Ｈ○○、甲○○、ｙ
    ○○、Ｍ○○、ｓ○○、Ｎ○○、ａ○○、甲Ｂ○、甲Ｃ○
    、甲Ａ○、甲玄○、甲黃○、甲寅○、黃○○、Ｕ○○、甲
    亥○、甲酉○、甲宇○、甲地○、甲天○、甲未○○、甲辰
    ○○、甲申○○、甲戌○、甲午○○、Ｓ○○、甲甲○、ｘ
    ○○、甲癸○、丙○○、ｈ○○、ｃ○○、甲丙○、甲丁○
    、甲戊○、甲壬○、己○○、Ｗ○○、Ｒ○○、ｚ○○、ｑ
    ○○、ｎ○○、Ｂ○○、Ｃ○○、辛○○○、地○○、午○○、亥○○、辰○○○、戌○○、寅○○、壬○○、戊○○
    、Ｑ○○、ｇ○○、Ｏ○○、Ｐ○○、Ｙ○○○、未○○○
    、宙○○、宇○○、癸○○、子○○、甲宙○○、Ｘ○○○
    、巳○○、卯○○、天○○、庚○○、甲丑○○、丁○○、
    丑○○、甲己○、酉○○、申○○、Ｌ○○、ｔ○○、甲卯
    ○○、ｐ○○、ｏ○○、Ｅ○○、甲巳○○、玄○○○、Ｄ
    ○○等九十四人均未於言詞辯論期日到場爭執，亦未提出書
    狀作何聲明及陳述。
五、按法院裁判分割共有物，性質上為共有人間應有部分之交換
    ，自屬處分行為，以各共有人之處分權存在為前提，故提起
    分割共有物之訴，參與分割之當事人以全體共有人為限，而
    各共有人之應有部分應以土地登記簿上所記載者為準。倘共
    有人中有於分割前死亡者，其繼承人因繼承，固於登記前已
    取得不動產物權，惟非經登記不得處分其物權，則在辦畢繼
    承登記前，其繼承人仍不得以共有人身分參與共有物之分割
    ，但為求訴訟經濟起見，可許原告就請求繼承登記及分割共
    有物之訴合併提起，即以一訴請求該死亡之共有人之繼承人
    辦理繼承登記，並請求該繼承人於辦理繼承登記後，與原告
    及其餘共有人分割共有之不動產（最高法院69年臺上字第10
    12號判例、88年度臺上字第1138號、89年度臺上字第1842號
    、91年度臺上字第832號判決意旨及最高法院70年度第二次
    民事庭會議決議分別參照）。查系爭二筆土地之共有人陳彰
    、陳明、陳萬亭、陳本、周道死亡後，其等之繼承人如附表
    (一)所示之被告Ａ○○、ｂ○○、甲辛○、ｖ○○、Ｖ○○、
    乙○○○、ｆ○○、ｍ○○、甲乙○、Ｈ○○、甲○○等11
    人為被繼承人陳彰之全部繼承人；如附表(二)所示之被告ｙ○○、Ｍ○○、ｓ○○、Ｎ○○、ａ○○、甲Ｂ○、甲Ｃ○、
    甲Ａ○、甲玄○、甲黃○、甲寅○、黃○○、Ｕ○○等十三
    人為被繼承人陳明之全部繼承人；如附表(三)所示之被告ｕ○
    、ｋ○○、ｌ○○、Ｔ○○、ｗ○○、ｄ○○、ｒ○○○、
    ｊ○○、甲亥○、甲酉○、甲宇○、甲地○、甲天○、甲未
    ○○、甲辰○○、甲申○○、甲戌○、Ｊ○○、甲午○○等
    十九人為被繼承人陳萬亭之全部繼承人；如附表(四)所示之被
    告Ｓ○○、甲甲○、ｘ○○、甲癸○、丙○○、ｈ○○、ｃ
    ○○、ｅ○○、甲丙○、甲丁○、甲戊○、甲壬○、己○○
    、Ｗ○○、Ｒ○○、ｚ○○、ｑ○○、ｎ○○、Ｂ○○、Ｃ
    ○○、Ｆ○○、Ｅ○○、甲巳○○、玄○○○、莊美容等二
    十五人為被繼承人陳本之全部繼承人；如附表(五)所示之被告
    辛○○○、地○○、午○○、亥○○、辰○○○、戌○○、
    寅○○、壬○○、戊○○、Ｑ○○、ｇ○○、Ｏ○○、Ｐ○○、Ｙ○○○、未○○○、宙○○、宇○○、癸○○、子○○、甲宙○○、Ｘ○○○、巳○○、卯○○、天○○、庚○○、甲丑○○、丁○○、丑○○、甲己○、酉○○、申○○
    、Ｌ○○、ｔ○○、甲卯○○、ｐ○○、ｏ○○等三十六人
    為被繼承人周道之全部繼承人，有原告提出繼承系統表、戶
    籍謄本在卷可明，其等繼承人除甲庚○、Ｇ○○○、Ｋ○○
    、Ｉ○○、甲子○等五人（業經原告撤回對於該五人之訴訟
    ）已於法定期間聲明拋棄繼承外，上開繼承人即被告Ａ○○
    等一０四人均未聲明拋棄繼承或限定繼承，業經本院依職權
    向本院家事法庭、高雄地方法院、花蓮地方法院、台東地方
    法院函查被告之繼承情形，並經各法院函覆綦詳，復經本院
    依職權調取前開聲明限定繼承案卷核閱無誤，準此，系爭二
    土地既為共有人即前述被繼承人陳彰、陳明、陳萬亭、陳本
    、周道之遺產，又迄未據其等繼承人即被告Ａ○○等一０四
    人分別辦理繼承登記，亦有原告提出土地登記簿謄本附卷可
    明，則原告合併本件分割共有物之訴，請求被告如附表(一)所
    示之被告Ａ○○等十一人應就被繼承人陳彰應有部分十分之
    一辦理繼承登記；如附表(二)所示之被告ｙ○○等十三人應就
    被繼承人陳明應有部分十分之一辦理繼承登記；如附表(三)所
    示之被告ｕ○等十九人應就被繼承人陳萬亭應有部分十分之
    一辦理繼承登記；如附表(四)所示之被告Ｓ○○等二十五人應
    就被繼承人陳本應有部分十分之一辦理繼承登記；如附表(五)
    所示之被告辛○○○等三十六人應就被繼承人周道應有部分
    辦理繼承登記，為有理由，應予准許，爰判決如主文第一至
    五項所示。
六、次按各共有人，得隨時請求分割共有物。但因物之使用目的
    不能分割或契約定有不分割之期限者，不在此限。共有物之
    分割，依共有人協議之方法行之；分割之方法，不能協議決
    定者，法院得因任何共有人之聲請，命以裁判分割，民法第
    823條第1項、824條第 1、2項分別定有明文。又我國民法關
    於共有物分割之效力採移轉主義，分割後，各分別共有人各
    以其應有部分互相移轉，而取得單獨所有權，各共有人對於
    其他共有人因分割而取得之物，按其應有部分，負與出賣人
    同一之擔保責任，此觀民法第 825條之規定旨趣自明。因此
    數筆共有之土地，得予合併分割者，必以該數筆共有土地之
    共有人及其應有部分均相同，且得全體共有人之同意為必要
    （最高法院89年度台上字第1875 號判決意旨可資參照）。
    查原告主張系爭土地依法無不能分割之情形，復無不能分割
    之約定，未據被告爭執，且原告並於起訴前通知各繼承人於
    95年10月21日召開分割協調會，惟被告一０四人，僅七人到
    場開會，是本件顯然無協議分割之可能性，況兩造曾經本院
    96年度家調字第 744號調解，因被告Ａ○○等一０四人均未
    到場調解不成立，有上開96年度家調字第 744號民事調解案
    卷可稽，足見兩造間無法達成分割協議。又查，坐落台南縣
    學甲鎮○○段六二四地號，其地目水，同段六二五地號土地
    ，其地目旱，但系爭二筆土地之使用分區均經編定為都市計
    劃住宅區，有原告提出之學甲鎮公所都市計劃土地使用分區
    證明書二紙附卷可稽，足見系爭土地並無法令禁止分割之規
    定，且兩造就系爭二筆土地亦無因物之使用目的不能分割或
    契約定有不分割之期限致不能分割之情形，而兩造就系爭二
    筆土地又確係無法達成協議分割之共識，再查系爭二筆土地
    之共有人及其應有部分均相同，且相互毗鄰，為發揮系爭二
    筆土地之最大經濟效益，揆諸前揭規定，本件原告訴請判決
    合併分割系爭二筆土地，自無不合，應予准許。
七、又按分割共有物，以消滅共有關係為目的，法院裁判分割共
    有土地時，除因該土地內部分土地之使用目的不能分割（如
    為道路）或部分共有人仍願維持其共有關係，應就該部分土
    地不予分割或准許該部分共有人成立新共有關係外，應將土
    地分配於各共有人單獨所有（最高法院69年台上字第1831號
    判例意旨參照）。查本件附表(一)、(二)、(三)、(四)、(五)所示之被
    告均尚未就其等被繼承人所遺系爭二筆土地之應有部分辦理
    繼承登記，業如前述，且上開被告亦尚未就其等繼承之遺產
    辦理分割登記，是附表(一)、(二)、(三)、(四)、(五)所示之被告就其
    等分別所繼承之系爭二筆土地之應有部分，應仍屬公同共有
    狀態，故附表(一)、(二)、(三)、(四)、(五)所示之被告就其等分割後
    取得之土地應有部分，仍應各繼續維持公同共有關係。
八、再按分割共有物以原物分配於各共有人為原則，法院就共有
    物為裁判分割時，應依民法第824條之規定為適當之分割，
    即考慮各共有人之意願、共有物之性質、使用現狀、經濟效
    用及全體共有人之利益等因素公平決定之，不受共有人所主
    張分割方法之拘束（最高法院著有69年度台上字第1831號判
    例、88年度台上字第 600號判決可資參照）。又分割共有物
    固不受分管契約之拘束，惟儘量依各共有人使用現狀定分割
    方法，以維持現狀，減少共有人所受損害，當不失為裁判分
    割斟酌之一種原則（最高法院82年度台上字第1990號判決參
    照）。經查：系爭二筆土地合併為一體使用，土地北臨八米
    計劃道路，西邊有十米既成道路，南邊則有十米既成道路，
    土地現有水池，目前已乾涸，平常是作為排水使用，而南面
    有菜園，由原告種植蔬菜等情，業據本院勘驗現場明確，有
    勘驗筆錄及簡圖在卷可參。又查，系爭二筆土地之實際所有
    權人為東興宮，借名登記為被告之被繼承人陳彰、陳明、陳
    萬亭、陳本及周道名義，此據證人即東興宮副主任委員蔡瑞
    雄證述明確，並為原告及被告ｅ○○、ｕ○、Ｊ○○、ｋ○○、ｌ○○、Ｔ○○、ｗ○○、ｄ○○、ｒ○○○、ｊ○○
    等十人所是認，而其餘被告Ａ○○等九十四人則未提出任何
    書狀表示爭執，足堪認上開事實為真正。而原告主張南邊菜
    園之土地目前係由原告種植，已耕作多年，北邊水池區域則
    由東興宮使用，亦為兩造及第三人東興宮所不爭，是土地使
    用現狀係由原告管理使用南邊部分土地，東興宮管理使用北
    邊部分土地乙情亦堪認定。從而，本院審酌兩造現使用系爭
    土地之現況及各共有人之意願，認原告主張如附圖所示之分
    割方案，由原告分得乙部分土地，被告分得甲部分土地符合
    土地使用現狀，亦符合經濟效用及全體共有人之利益，應屬
    公平合理。再者，系爭二筆土地之實際所有權人既為東興宮
    ，被告之被繼承人陳彰、陳明、陳萬亭、陳本及周道僅係借
    名登記名義人，是附表(一)、(二)、(三)、(四)、(五)所示之被告就其
    等分割後取得公同共有之土地應有部分，仍以按其等原應有
    部分之比例保持共有，亦符合使用現況。
九、綜上所述，系爭土地依其使用目的並非不能分割，共有人間
    亦無不能分割之約定，然迄今未能協議分割，又本院審酌系
    爭二筆土地之地形、使用現況、臨路情形、兩造應有部分比
    例所占之面積與其等各自之意願、各人分得部分尚稱方正完
    整等一切情狀，認原告所主張之分割方案即附圖所示，符合
    系爭土地分割之使用現況、整體效益及共有人全體之利益，
    堪認係適當、公允之分割方法。從而，原告本於共有人之資
    格，起訴請求就系爭土地予以分割，即屬正當，應予准許，
    本院因而准合併分割系爭二筆土地如主文第六項所示。
十、末按法院為終局判決時，應依職權為訴訟費用之裁判，民事
    訴訟法第87條第1項定有明文，參酌同法第91條第1項規定法
    院未於訴訟費用之裁判確定其費用額者，例外第一審受訴法
    院於該裁判有執行力後，始依聲請以裁定確定之立法意旨，
    本院應於本件判決時，一併確定兩造應負擔之訴訟費用額。
    又因共有物分割涉訟，由敗訴當事人負擔訴訟費用顯失公平
    者，法院得酌量情形命勝訴之當事人負擔其一部，民事訴訟
    法第80條之1 定有明文。本件兩造係因分割系爭土地無法達
    成協議而涉訟，但各自所為之行為均為維護自身權益，訴訟
    費用應按兩造於系爭土地之應有部分比例負擔始符公平。經
    查本件訴訟費用為裁判費新台幣（下同）四萬四千八百五十
    七元，原告並捨棄因本件勘測所支出之測量費用，爰確定本
    件訴訟費用額並定訴訟費用分擔如主文第七項所示。
十一、結論：本件原告之訴為有理由，依民事訴訟法第385條第1項
    前段、第80條之1、第85條第2項，判決如主文。
中    華    民    國    97    年    6     月    19    日
                  民事第三庭  法  官  蔡美美
以上正本係照原本作成。
如對本判決不服，須於判決送達20日內向本院提出上訴狀。
中    華    民    國    97    年    6     月    19    日
                              書記官  彭建山


司法院資訊處製作；財團法人民間司法改革基金會備份。
